【裁判字號】    91,家簡上,1
【裁判日期】    920103
【裁判案由】    給付生活費
【裁判全文】
臺灣基隆地方法院民事判決  九十一年度家簡上字第一號
    上  訴  人  甲○○
    被  上訴人  乙○○
右當事人間請求給付生活費事件，上訴人對於中華民國九十一年六月十日本院基隆簡
易庭九十一年度家簡字第二號第一審判決提起上訴，本院第二審合議庭判決如左：
    主      文
上訴駁回。
第二審訴訟費用由上訴人負擔。
    事      實
甲、上訴人方面：
一、聲明：
（一）原判決廢棄。
（二）右開廢棄部分，被上訴人在第一審之訴及假執行之聲請均駁回。
二、陳述：除與原審判決書所載者相同茲予引用外，補稱：
（一）上訴人於立據時係以一年內不離婚為條件，原係希望被上訴人履行同居之義務
      以共同看顧子女及父母。
（二）立據時上訴人答應每個月給付被上訴人新台幣（下同）二萬元乃係用於家庭開
      銷，且被上訴人自己亦有收入，被上訴人卻將協議之原意扭曲為供其個人之開
      銷，完全不顧家庭之存續、子女之教育生活開支及公婆之生活費。
三、證據：援用原審之證據方法。
乙、被上訴人方面：
一、聲明：駁回上訴。
二、陳述：與原審判決書所載均相同。
三、證據：援用原審之證據方法。
    理      由
一、本件被上訴人起訴主張：兩造於民國九十一年二月二日上午十一時五十分簽立「
    立據書」一份，上訴人同意自九十一年二月份起，按月於每月十日給付被上訴人
    生活費二萬元，並保證給付一年，詎料上訴人事後並未依約給付生活費，自九十
    一年二月份至同年五月份即上訴人起訴時止，已積欠到期之生活費八萬元，且上
    訴人既有拒絕給付之情事，就尚未到期之生活費部分（即自九十一年六月一日起
    至九十二年一月三十一日止，按月於每月十日給付二萬元），有提起將來給付之
    訴預為請求之必要，為此訴請上訴人給付被上訴人八萬元，及自民國九十一年六
    月一日起至民國九十二年一月三十一日止，於每月十日各給付被上訴人二萬元等
    情。上訴人則以：立據書上之協議係以一年內不離婚為條件，且所謂每月支付被
    上訴人二萬元之生活費，係指將該款供作家庭生活開銷而非供被上訴人個人開銷
    。既然雙方已於九十一年四月十八日協議離婚，被告已無按月給付被上訴人二萬
    元家庭生活費之義務云云，資為抗辯。
二、被上訴人主張依上述立據書之約定，上訴人同意自九十一年二月份起，按月於每
    月十日給付被上訴人生活費二萬元，並保證給付一年等事實，業據被上訴人提出
    立據書一份為證，上訴人對此亦不爭執，堪信為真。上訴人雖以上開情詞置辯，
    然查：卷附之立據書其內容係記載「甲○○（57.2.3）Ｚ000000000于九十一年二
    月二日十一時五十分立據，每月支付妻子乙○○新台幣貳萬元生活費，每月十日
    支付，如未如期支付，願負法律上之責任，保證支付一年。保證一年內不提離婚
    要求。立據人：甲○○」等文字。是細究該立據書之內容，立據之主體僅上訴人
    一人，所謂「保證一年內不提離婚要求」部分，自係約定上訴人須保證一年內不
    提離婚要求，否則即屬違約。故綜觀整份立據書係以立據人即上訴人承諾被上訴
    人為一定之作為及不作為之給付內容，亦即承諾被上訴人於一年內按月在每月十
    日給付被上訴人二萬元之生活費，以及一年內不提離婚要求之二給付義務，並無
    以「一年內離婚」即無庸繼續給付被上訴人生活費之解除條件之意涵。且立據書
    內容並未就「生活費」之內容為約定，本難認為係包括子女教育費用及公婆生活
    費用等家庭生活開銷，更不得據而推論為上訴人之給付義務係以兩造間之婚姻狀
    態存續為前提。依上說明，本院認上訴人之抗辯明顯違背立據書之契約文義，自
    非可採，本件應依被上訴之主張為真實。
三、綜上所述，被上訴人本於契約關係，請求上訴人給付九十一年二月份至同年五月
    份，於起訴前已到期積欠之生活費八萬元，即無不合，應予准許。次按請求將來
    給付之訴，以有預為請求之必要者為限，得提起之；民法第二百四十六條定有明
    文。查本件上訴人就前揭起訴前已到期部分既拒絕給付，其餘尚未到期部分，上
    訴人即有到期不履行之虞，被上訴人就此部分應有預為請求之必要，揆諸上引法
    條，其自得於原審一併提起將來給付之訴。故被上訴人於原審另請求上訴人自九
    十一年六月一日起至九十二年一月三十一日止，於每月十日各給付被上訴人生活
    費二萬元，於法有據，亦應予以准許。從而，原審為被上訴人勝訴之判決，核無
    違誤，上訴人猶執陳詞指摘原判決不當，求為廢棄改判，非有理由，應予駁回其
    上訴。
據上論結，本件上訴為無理由，依民事訴訟法第四百三十六條之一第三項、第四百六
十三條、第四百四十九條第一項、第七十八條，判決如主文。
中      華      民      國      九十二      年      一    月      三    日
~B臺灣基隆地方法院民事庭
~B  審判長法官    李木貴
~B  法      官    陳培仁
~B  法      官    陳鈺林
右正本證明與原本無異。
本件判決不得上訴。
中      華      民      國      九十二      年      一    月      八    日
~B  法院書記官    李繼業


司法院資訊處製作；財團法人民間司法改革基金會備份。
